臺灣臺南地方法院刑事判決
111年度交訴字第28號
公  訴  人  臺灣臺南地方檢察署檢察官
被      告  蔡雅惠



上列被告因過失致死案件，經檢察官提起公訴（110 年度調偵字
第2588號），被告於準備程序進行中，就被訴事實為有罪之陳述
，經合議庭裁定由受命法官獨任行簡式審判程序，判決如下：
    主  文
丙○○犯過失致人於死罪，處有期徒刑捌月。緩刑貳年。
    事  實
一、丙○○於民國110 年6 月8 日午間12時許，駕駛車牌號碼000-
    0000號自用小貨車，沿臺南市學甲區台84線快速道路由西往
    東方向行駛，行經該路段5.5 公里處時，本應注意車前狀況
    ，並隨時採取必要之安全措施，而依當時天候晴、日間自然
    光線、柏油路面乾燥、無缺陷、無障礙物、視距良好等情狀
    ，並無不能注意之情事，竟疏未注意車前狀況，右偏行駛，
    適有乙○○（所涉過失致死部分，另為不起訴處分）駕駛之車
    牌號碼000-0000號自用小客車因故障拋錨停放在該處路肩，
    經汽車修護廠員工黃振風到場處理而違規站立在該處路肩左
    側之外側車道上進行維修，阻礙交通，見狀閃避不及，丙○○
    駕駛之車輛先撞擊乙○○駕駛之車輛（乙○○未受傷），復撞擊
    站立在該車旁之黃振風，致黃振風受有頭胸腹部撞傷骨折出
    血、顱骨破裂、頸椎骨折等傷害，經送醫急救，仍因上開傷
    勢嚴重，不治死亡。丙○○肇事後，於有偵查犯罪職權之機關
    或公務員尚未發覺其犯行前，即向接獲報案前往現場處理之
    員警承認肇事，自首並接受裁判。
二、案經黃振風之配偶丁○○訴由臺灣臺南地方檢察署檢察官偵查
    起訴。
    理  由
壹、程序事項：
    本件被告丙○○所犯者，非為死刑、無期徒刑、最輕本刑為3 
    年以上有期徒刑之罪，亦非高等法院管轄第一審案件，其於
    準備程序進行中，就被訴事實為有罪之陳述（交訴字卷第37
    頁），經依法告知其簡式審判程序之旨，並聽取當事人之意
    見後，合議庭爰依刑事訴訟法第273 條之1 第1 項之規定，
    裁定進行簡式審判程序。且依刑事訴訟法第273 條之2 規定
    ，不受同法第159 條第1 項、第161 條之2 、第161 條之3 
    、第163 條之1 及第164 條至第170 條所規定證據能力認定
    及調查方式之限制，合先敘明。
貳、實體事項：
一、認定事實所憑之證據及理由：
　㈠上揭犯罪事實，業據被告於警詢、偵訊、準備及審理程序中
    均坦承不諱（相字卷第17頁至第23頁、第185 頁至第187 頁
    ，交訴字卷第37頁、第44頁、第48頁至第49頁），核與證人
    即告訴人丁○○於警詢、偵訊中、證人乙○○、證人即乙○○駕駛
    車輛之乘客蔡哲維於警詢中之證述情節大致相符（相字卷第
    13頁至第16頁、第25頁至第31頁、第185 頁），並有台灣基
    督長老教會新樓醫療財團法人麻豆新樓醫院診斷證明書、臺
    南市政府警察局學甲分局道路交通事故現場圖、道路交通事
    故調查報告表㈠、㈡、被告之證號查詢汽車駕駛人資料、臺南
    市車輛行車事故鑑定會南鑑0000000 案鑑定意見書、臺灣臺
    南地方檢察署相驗屍體證明書、檢驗報告書各1 份、相驗照
    片9 張、現場及車損照片68張、被告駕駛車輛之行車紀錄器
    錄影畫面截圖30張在卷可稽（相字卷第35頁、第39頁至第43
    頁、第53頁至第151 頁、第191 頁至第201 頁、第205 頁至
    第209 頁，營偵字卷第19頁至第21頁），足認被告上開任意
    性之自白與事實相符，應堪採信。
　㈡按汽車行駛時，駕駛人應注意車前狀況，並隨時採取必要之
    安全措施，道路交通安全規則第94條第3 項定有明文。經查
    ，被告考領有普通小型車駕駛執照，有其證號查詢汽車駕駛
    人資料1 份在卷可按（相字卷第151 頁），本應對於上開行
    車安全規則知之甚詳，而依當時天候晴、日間自然光線、柏
    油路面乾燥、無缺陷、無障礙物、視距良好等情狀，有道路
    交通事故調查報告表㈠1 份存卷可查（相字卷第41頁），客
    觀上並無不能注意之情事，竟疏未注意，未注意車前狀況，
    右偏行駛，致先、後撞擊證人乙○○駕駛之車輛及站立在該車
    旁之被害人黃振風，堪認被告就本件車禍事故之發生，確有
    過失。又本件經送請臺南市車輛行車事故鑑定會鑑定，結果
    亦認：「被告駕駛自小貨車，未注意車前狀況，右偏行駛，
    為肇事主因。被害人徒步，站立於車道上，阻礙交通，為肇
    事次因」等情，有臺南市車輛行車事故鑑定會南鑑0000000 
    案鑑定意見書1 份附卷可查（營偵字卷第19頁至第21頁），
    益徵被告就本件車禍事故之發生確有過失無訛。又被告上開
    過失駕車行為，致被害人遭撞擊後，受有頭胸腹部撞傷骨折
    出血、顱骨破裂、頸椎骨折等傷害，經送醫急救，仍因上開
    傷勢嚴重，不治死亡等情，有台灣基督長老教會新樓醫療財
    團法人麻豆新樓醫院診斷證明書、臺灣臺南地方檢察署相驗
    屍體證明書、檢驗報告書各1 份、相驗照片9 張存卷可按（
    相字卷第35頁、第191 頁至第201 頁、第205 頁至第209 頁
    ），足認被告上開過失駕車行為與被害人之死亡結果間具有
    相當因果關係。至被害人雖亦疏未注意，違規站立在上開路
    肩處左側之外側車道上維修車輛，阻礙交通，為本件車禍事
    故之肇事次因，然尚不能因此解免被告應負擔之過失罪責。
　㈢綜上所述，本件事證明確，被告犯行洵堪認定，應予依法論
    科。
二、論罪科刑：
　㈠核被告所為，係犯刑法第276 條之過失致人於死罪。
　㈡被告於肇事後，報案人或勤指中心轉來資料未報明肇事人姓
    名，處理人員前往現場處理時，被告在場，並當場承認為肇
    事人等節，有臺南市政府警察局學甲分局交通處理小組道路
    交通事故肇事人自首情形紀錄表1 份存卷可佐（相字卷第18
    1頁），堪認被告係在有偵查犯罪職權之公務員知悉犯罪事
    實與犯罪之人前，自首而接受裁判，核與刑法第62條前段自
    首之要件相符，爰依法減輕其刑。
　㈢爰以行為人之責任為基礎，審酌被告前於106 年間，已有因
    交通事故涉犯過失傷害案件，經臺灣橋頭地方法院以106 年
    度交簡字第1608號判決判處拘役55日之紀錄，有臺灣高等法
    院被告前案紀錄表1 份存卷可按（交訴字卷第55頁至第56頁
    ），本件駕駛自用小貨車行駛於快速道路，猶未注意車前狀
    況、右偏行駛，而被害人亦疏未注意，為維修故障拋錨、停
    放在路肩之車輛，站立在車道上，阻礙交通，被告及被害人
    分別為本件車禍事故之肇事主因、次因，致生本件車禍事故
    ，造成被害人喪失寶貴生命無從挽回、彌補之結果，犯罪所
    生之損害至為重大。惟念被告犯後始終坦承犯行，並已賠償
    新臺幣（下同）500 萬元與告訴人等被害人家屬而成立調解
    ，告訴人並具狀請求對被告從輕量刑，如予被告緩刑之諭知
    亦無異議，有本院111 年2 月10日公務電話紀錄、臺南市○○
    區○○○○○000 ○○○○○000 號調解筆錄、告訴人111 年2 月11日
    刑事陳述意見狀各1 份在卷可按（交訴字卷第15頁、第19頁
    至第20頁、第53頁），足認被告犯後確知悔悟，並盡力填補
    損害，兼衡被告於審理中自承為高職肄業之智識程度，已婚
    、育有2 名子女（均尚未成年），現從事水產貨物運送工作
    ，每月收入約3 萬元至4 萬元，並與配偶及子女同住之家庭
    生活及經濟狀況（交訴字卷第50頁）等一切情狀，量處如主
    文所示之刑。
三、緩刑之說明：
　　被告未曾因故意犯罪受有期徒刑以上刑之宣告，有臺灣高等
    法院被告前案紀錄表1 份存卷可按（交訴字卷第55頁至第56
    頁），審酌被告因一時失慮，致罹刑典，事後坦承犯行，並
    與告訴人等被害人家屬達成調解、賠償完畢，而獲告訴人同
    意給予被告緩刑宣告之機會等節，如同前述，堪認被告已具
    悔意，經此偵、審暨科刑教訓，當知所警惕，信無再犯之虞
    ，本院因認上開對被告宣告之刑，以暫不執行為適當，爰依
    刑法第74條第1 項第1 款規定，宣告被告緩刑2 年，以期惕
    勵。又緩刑之宣告，係國家鑒於被告能因知所警惕而有獲得
    自新機會之期望，特別賦予宣告之刑暫不執行之恩典，若被
    告在緩刑期間，又再為犯罪或其他符合法定撤銷緩刑之原因
    ，均將產生撤銷本件緩刑宣告而仍須執行所宣告之刑之後果
    ，被告務必切實銘記在心，警惕慎行，以免喪失自新之機會
    。
據上論斷，應依刑事訴訟法第273 條之1 第1 項、第299 條第1 
項前段，刑法第276 條、第62條前段、第74條第1 項第1 款，刑
法施行法第1 條之1 第1 項，判決如主文。
本案經檢察官徐書翰提起公訴，檢察官甲○○到庭執行職務。
中　　華　　民　　國　　111 　年　　4 　　月　　12　　日
                  刑事第一庭  法  官  陳品謙
以上正本證明與原本無異。
如不服本判決應於收受本判決後20日內向本院提出上訴書狀，並
應敘述具體理由。其未敘述上訴理由者，應於上訴期間屆滿後20
日內向本院補提理由書狀（均須按他造當事人之人數附繕本）「
切勿逕送上級法院」。 
　　　　　　　　　　　　　　　書記官  趙建舜
中　　華　　民　　國　　111 　年　　4 　　月　　12　　日

附錄本案論罪科刑法條：
中華民國刑法第276 條
因過失致人於死者，處5 年以下有期徒刑、拘役或50萬元以下罰
金。